【裁判字號】    98,交上訴,60
【裁判日期】    981117
【裁判案由】    公共危險等
【裁判全文】
臺灣高等法院高雄分院刑事判決        98年度交上訴字第60號
上  訴  人  臺灣屏東地方法院地檢署檢察官
被      告  乙○○
上列上訴人因被告公共危險案件，不服臺灣屏東地方法院97年度
交訴字第52號中華民國98年6 月30日第一審判決（起訴案號：臺
灣屏東地方法院檢察署97年度偵字第1053號），提起上訴，本院
判決如下：
    主  文
上訴駁回。
    理  由
一、公訴意旨略以：被告乙○○考領有普通小型車駕駛執照，平
    日以貨車載運蔬菜販賣維生，駕駛為其附隨義務，為從事駕
    駛業務之人，於民國（下同）96年12月21日23時許，駕駛車
    牌號碼為HK-3373 號之自小貨車並停放於屏東縣新園鄉○○
    村○道台27線公路上「阿慶檳榔攤」前之路邊，其原應注意
    該路段慢車道寬度僅2 公尺，而其所駕駛之車輛寬度已達1.
    7 公尺，將停車於該處時顯有妨害該路段慢車道上行駛機車
    之通行，而依當時之情況，天候晴、夜間有照明、柏油路面
    、路面乾燥、無缺陷及無障礙物，並無不能注意之情事，其
    竟疏未注意而任意停車於該處，適有陳俊嘉於飲用酒類後，
    於酒精濃度達126MG/DL（即0.126%）之情形下，仍騎乘車牌
    號碼為CXV-795 號機車搭載友人甲○○，沿屏東縣新園鄉○
    道台27線公路由南往北方向行駛，行至上開乙○○停車處時
    ，因不勝酒力且未注意車前狀況而撞擊乙○○所停放之上開
    自小貨車之左後方車斗，致人車地，陳俊嘉因而受有頭部外
    傷併顱內出血之傷害，經送醫後不治死亡，甲○○則受有右
    股骨骨折及頭部外傷（業務過失致死部分，業經原審判決被
    告有罪確定）。被告乙○○得知自己肇事後，竟未在場對於
    被害人陳俊嘉及甲○○採取任何救護措施及等候警方，反基
    於逃逸之犯意，駕駛上開自小貨車逃離現場，因認被告另涉
    刑法第185 條之4 之肇事逃逸罪云云。
二、按犯罪事實，應依證據認定之，無證據不得認定犯罪事實；
    又不能證明被告犯罪者，應諭知無罪之判決；刑事訴訟法第
    154 條第2 項、第301 條第1 項分別定有明文。次依刑法第
    185 條之4 規定：「駕駛動力交通工具肇事，致人死傷而逃
    逸者，處6 月以上5 年以下有期徒刑。」所謂「駕駛」動力
    交通工具，自須有駕駛行為始足當之；而駕駛人駕車停靠路
    邊熄火，而後下車他去，應認該次駕駛行為已終了，如因而
    肇事逃逸，尚難以該罪相繩。至於是否成立其他罪名（如刑
    法第293 條之罪名），乃另一問題。
三、按被告以外之人（包括證人、鑑定人、告訴人、被害人及共
    同被告等）於審判外之陳述雖不符刑事訴訟法第159 條之1
    至之4 等4 條之規定，而經當事人於審判程序同意作為證據
    ，法院審酌該言詞陳述或書面陳述作成時之情況，認為適當
    者，亦得為證據；當事人、代理人或辯護人於法院調查證據
    時，知有刑事訴訟法第159 條第1 項不得為證據之情形，而
    未於言詞辯論終結前聲明異議者，視為有前項之同意，同法
    第159 條之5 定有明文。證人魏勝輝、簡軒廷、陳朝宗、林
    瑞元警詢之陳述，檢察官及被告知有刑事訴訟法第159 條第
    1 項不得為證據之情形，均未於本院言詞辯論終結前聲明異
    議，本院審酌上開筆錄作成時，較無人情施壓或干擾，亦無
    不當取供之情形，認為以之作為本案之證據亦屬適當，是渠
    等於警詢之陳述，依上開規定，自具有證據能力。
四、訊據被告固坦承案發後並未留在現場，惟堅決否認有何肇事
    逃逸之犯行，辯稱：當時要送菜及收錢，所以先走，但有叫
    檳榔攤的人幫我叫救護車云云。
五、本件於發生上開車禍後，被告駕駛上開自小貨車離開並未留
    在現場一節，固據證人簡軒廷、魏勝輝及陳朝宗於檢察官偵
    查中具結證述明確。惟所應審酌者，乃在於被告是否於「駕
    駛行為」中肇事而逃逸？經查，被告於警詢供稱肇事當時其
    下車到檳榔攤買檳榔，將小貨車停在路邊（見警卷第8 頁）
    ；證人魏勝輝、簡軒廷於警詢均證稱：車牌號碼為HK-3373
    號之自小貨車，停放於屏東縣新園鄉港西村台27號及中和路
    口附近之檳榔攤路旁，沒有發動等情（見警卷第17頁、第18
    頁、第21頁、第22頁）；證人陳朝宗於警詢證稱：車子有熄
    火（見警卷第34頁）；證人林瑞元於警詢證稱被告在我的檳
    榔攤買完香菸後，就在檳榔攤下棋等情（見警卷第37頁）。
    足見被告駕駛上開自用小貨車，停放於屏東縣新園鄉○○村
    ○道台27線公路上「阿慶檳榔攤」前之路邊，於熄火下車到
    「阿慶檳榔攤」後，雖因違規停車而肇事，並於肇事後未留
    在現場，但因肇事當時並非在被告駕駛行為中，仍難論以刑
    法第185 條之4 規定駕駛動力交通工具肇事，致人死傷而逃
    逸罪名。
六、綜上所述，被告所辯未逃逸一節，縱令不足採，但被告既非
    在駕駛行為中肇事，依上開法條規定及說明，仍難論以駕駛
    動力交通工具肇事，致人死傷而逃逸之罪名。原審因而為被
    告此部分無罪之諭知，尚無不合，檢察官上訴意旨仍認被告
    成立駕車肇事逃逸罪名，而指摘原判決此部分不當，為無理
    由，應予駁回。
七、被告業務過失致死部分，業經原審判決有罪確定在案。
據上論斷，應依刑事訴訟法第368 條，判決如主文。
本案經檢察官陳宗吟到庭執行職務。
中    華    民    國    98    年    11    月    17    日
              刑事第六庭    審判長法  官  王憲義
                                  法  官  簡志瑩
                                  法  官  邱永貴
以上正本證明與原本無異。
一、被告不得上訴。
二、檢察官如不服本判決應於收受本判決後10日內向本院提出上
    訴書狀，其未敘述上訴理由者，並得於提起上訴後10日內向
    本院補提理由書狀（均須按他造當事人之人數附繕本）「切
    勿逕送上級法院」。
中    華    民    國    98    年    11    月    17    日
                                  書記官  鄭翠芬


司法院資訊處製作；財團法人民間司法改革基金會備份。
